臺灣臺中地方法院刑事裁定
111年度聲字第2760號
聲  請  人  黃小芬


被      告  陳建國


                    （現於法務部○○○○○○○○執行強  制戒治中）
上列聲請人因被告違反毒品危害防制條例案件（本院111年度訴
字第110號），聲請發還扣押物，本院裁定如下：
    主    文
扣案之現金新臺幣陸萬玖仟玖佰元整，應發還黃小芬。
    理    由
一、聲請意旨略以：聲請人黃小芬為被告陳建國之配偶，被告於
    本案經員警扣押現金新臺幣（下同）69,900元，然該筆現金
    係聲請人在檳榔攤工作所得，要作為母親治療惡性腫瘤之醫
    療費用，與本案無關，聲請准予發還等語。
二、可為證據或得沒收之物，得扣押之。扣押物若無留存之必要
    者，不待案件終結，應以法院之裁定或檢察官命令發還之。
    刑事訴訟法第133條第1項、第142條第1項前段分別定有明文
    。而所謂扣押物無留存之必要者，乃指非得沒收之物，且又
    無留作證據之必要者，始得依前開規定發還。倘扣押物尚有
    留存之必要者，即得不予發還。又該等扣押物有無留存之必
    要，並不以係得沒收之物為必要。且法院審理時，有無繼續
    扣押必要，應由審理法院依案件發展、事實調查，予以審酌
    （最高法院101年度台抗字第125號裁定意旨參照）。
三、經查：
  ㈠員警因偵辦被告涉嫌違反毒品危害防制條例案件，於民國110
    年10月20日15時許起，在臺中市○○區○○街00號4樓之2執行搜
    索，當場扣得包含聲請人所有之現金新臺幣（下同）69,900
    元等物之情，有被告之警詢筆錄、臺中市政府警察局第六分
    局搜索扣押筆錄及目錄表附卷可稽（見110年度偵字第34323
    號卷一第56、91至99頁）。嗣經臺灣臺中地方檢察署檢察官
    偵查終結，對被告提起公訴，經本院於111年9月30日以111
    年度訴字第110號刑事判決對被告判處罪刑，此有本院上開
    刑事判決在卷可佐，先予敘明。
  ㈡本案被告始終供稱遭查扣之現金69,900元部分，係自聲請人
    之皮包處所扣得，確為聲請人所有，與本案無關等語；參以
    臺中市政府警察局第六分局扣案物品目錄表就該現金69,900
    元之「所有人/持有人/保管人」欄，亦由聲請人簽名於上，
    且該搜索地點即臺中市○○區○○街00號4樓之2，則為聲請人與
    被告當時之共同住所，故聲請人及被告之物品均同會放置於
    該住所內乙節，亦與常情相符。況本院判決亦未認定該扣案
    之現金69,900元與被告所涉販賣或轉讓第一級毒品等犯行有
    何關連，而不予宣告沒收。是上開扣案現金69,900元既非與
    本案販賣、轉讓第一級毒品等犯罪事實有相當關連而有留作
    證據之必要，又非違禁物、供本案犯罪所用、犯罪預備之物
    、犯罪所生之物或犯罪所得，而屬可為證據、得沒收或保全
    追徵之物，自無繼續扣押之必要，且除聲請人外，並無第三
    人主張權利，揆諸前揭規定，聲請人聲請發還，核無不合，
    應予准許。
四、依刑事訴訟法第220條、第142條第1項前段，裁定如主文。 
中　　華　　民　　國　　111 　年　　9 　　月　　30　　日
                  刑事第五庭  審判長法  官  黃玉琪
　　　　　　　　　                  法  官  魏威至 
                 　　　　　　　　　 法  官  林芳如
上正本證明與原本無異。
如不服本裁定，應於送達後5日內，向本院提出抗告狀。
                                    書記官  張玉楓
中　　華　　民　　國　　111 　年　　9 　　月　　30　　日